臺灣台中地方法院民事判決　　　　　　　　　　　　 九十一年度訴字第六二○號
　　原　　　告　元泰營造有限公司
　　法定代理人　乙○○
　　被　　　告　新社鄉公所
　　法定代理人　甲○○
右當事人間請求給付工程款事件，本院判決如左：
    主    文
被告應給付原告新臺幣陸拾壹萬捌仟元，及自民國九十年十二月十一日起至清償日止
，按年息百分之五計算之利息。
訴訟費用由被告負擔。
本判決於原告以新臺幣貳拾萬陸仟元為被告供擔保後，得假執行。但被告如於假執行
程序實施前，以新臺幣陸拾壹萬捌仟元為原告預供擔保，得免為假執行。
    事    實
壹、原告方面：
一、聲明：除供擔保金額外，餘求為判決如主文所示。
二、陳述：
  （一）緣被告於民國八十八年九月廿九日發包九二一震災公祭會場工程，經原告以
        新臺幣（下同）六十一萬八千元得標。因時間緊迫，原告乃於得標後隨即進
        場施作，並如期完成，順利供九二一罹難者辦理公祭儀式，但被告應支付之
        工程款六十一萬八千元，卻遲至今日未予支付，為此提起本件訴訟。
  （二）對被告抗辯之陳述：
        (1)本件原告於八十八年九月三十日得標後，因該工程係準備供九二一地震公
          祭用，在工程上屬急要工程，完工期限為八十八年十月十一日。故原告於
          得標後隨即在十月一日即進場施作，並於期限內完工，被告乃得在該處舉
          行公祭，足稽該工程早已完工無疑。
        (2)本件工程已完成，且經由被告使用，而被告不知何故遲遲未與原告簽立工
          程合約書。被告引用合約書第十六條謂原告未通知被告辦理驗收，即不可
          採。
三、證據：提出新社鄉公所開標紀錄影本一份、施工前後相片三張。
貳、被告方面：
一、聲明：請求駁回原告之訴及假執行之聲請。如受不利判決，願供擔保請准宣告假
          執行。
二、陳述：被告未於言詞辯論期日到場，惟據其所提書狀以：
  （一）按依工程合約書第十六條規定：「驗收及接管：乙方於工程完工時，應即通
        知甲方：(1)甲方接獲乙方通知時，甲方應於三十日內辦理驗收（如是查核金
        額以上之工程，應於三十日辦理初驗，初驗合格後應於二十日內辦理正式驗
        收，現場驗收時，乙方應派員會同，嗣驗收合格後，經甲方通知乙方送達領
        款發票依本所撥款程序）付清承包價款。(2)驗收時如有局部不合格時，乙方
        應即在限期內修理完成，再行申請甲方複驗。(3)經驗收合格後，甲方應即行
        接管。」第十八條規定：「付款辦法：乙方支領工程款所用之印鑑應為簽訂
        本合約所用之印鑑，並繳存甲方印鑑二份，作為付款依據，其領款辦法得如
        下列辦法辦理：(1)本工程無預付款。(2)完工驗收後一次付清。‧‧‧(5)工程
        完竣後承包商應依建築法規定向建築主管機關取得使用執照後，方可核付工
        程尾款。(6)本工程款俟補助款入庫後撥付」。
  （二）茲依前開工程合約書之規定，本件工程款之清償期，必須本件工程驗收完成
        、送達領款發票、取得使用執照及補助款入庫等條件均已成就，其清償期限
        始屆至。查原告迄今尚未通知被告辦理驗收工程，亦無送達領款發票與被告
        ，且原告尚未向建築主管機關取得本件工程之使用執照（雜項使用執照），
        及被告尚未收到補助款，故本件工程款之清償期尚未屆至，原告目前仍不得
        請求被告給付工程款，爰請求駁回原告之訴。
三、證據：提出工程合約書影本一份為證。
    理    由
壹、程序方面：
一、本件訴訟繫屬中，被告之法定代理人變更為甲○○，並於九十一年三月十三日具
    狀聲明承受訴訟，核與不合，應予准許。
二、被告經合法通知，未於言詞辯論期日到場，核無民事訴訟法第三百八十六條所列
    各款情形，爰依原告之聲請，由其一造辯論而為判決。
貳、實體方面：
一、本件原告主張被告前為九二一震災公祭會場工程辦理招標，經原告以六十一萬八
    千元得標施作，惟被告迄今均未給付工程款之事實，業據其提出新社鄉公所開標
    紀錄影本一份，且為被告所不爭執，堪認為真實。被告未於言詞辯論期日到期，
    惟具狀以：依兩造合約之約定，本件工程款須俟工程驗收完成、送達領款發票、
    取得使用執照及補助款入庫等條件均已成就，其清償期限始屆至。原告迄今尚未
    通知被告辦理驗收工程，亦無送達領款發票與被告，且原告尚未向建築主管機關
    取得本件工程之使用執照，及被告尚未收到補助款，故本件工程款之清償期尚未
    屆至，原告目前仍不得請求工程款等語置辯，請求駁回原告之訴。
二、被告抗辯原告尚不得請領工程款，無非係以其提出之新社鄉公所新社鄉公祭會場
    工程合約書第十六、十八條之約定為據，然原告否認兩造間曾就該工程合約書內
    容達成合意，則被告自應就上開抗辯事項負舉證責任。被告並未於言詞辯論期日
    到庭，而查，其所提出之新社鄉公所新社鄉公祭會場工程合約書影本上僅有原告
    之簽章，並無被告之簽章，且該合約書乃被告事先印就之制式合約，該合約第十
    八條第五款約定：工程於完竣後承包商應依建築法規定向建築主管機關取得使用
    執照後，方可核付工程尾款，然本件原告承作之工程乃九二一震災公祭會場工程
    ，依建築法第九十九條第一項第三款、第六款之規定，臨時性之建築物或其他類
    似該條第一項各款之建築物或雜項工作物，得不適用建築法全部或一部之規定，
    是系爭工程並無請領使用執照之問題，由此可見該合約書並非針對系爭九二一震
    災公祭會場工程擬就，所約定之付款條已非可一概適用於本件工程，且被告既未
    於系爭合約書上簽名，足認原告陳稱兩造並未就系爭合約書之內容為合意，應屬
    可採，而除此之外，被告並未能提出其它事證證明兩造就付款條件有所協議，則
    被告自不得以上開合約書之約定拘束原告。從而，被告援引該合約第十六條、第
    十八條之約定，抗辯原告尚不得請求領款，並無理由。
三、按承攬者，謂當事人約定，一方為他方完成一定之工作，他方俟工作完成，給付
    報酬之契約，民法第四百九十條第一項定有明文。原告主張系爭九二一震災公祭
    會場工程業已如期完工，被告並在該處舉行公祭，業據其提出施工前後之照片三
    張為證，而被告對其已使用該震災公祭會場辦理公祭之事亦不爭執，依一般交易
    之習慣，可推認原告已完成系爭工作，依上開民法承攬之規定，被告自有給付報
    酬之義務。從而，原告依據承攬關係，請求被告給付工程款六十一萬八千元，及
    自支付命令聲請狀送達翌日即九十年十二月十一日起至清償日止，按法定利率年
    息百分之五計算之遲延利息，為有理由，應予准許。
四、兩造陳明願供擔保請為宣告假執行或免為假執行，經核均與規定相符，爰分別酌
    定相當之擔保金額予以宣告。
五、結論：本件原告之訴為有理由，依民事訴訟法第三百八十五條第一項前段、第七
    十八條、第三百九十條第二項、第三百九十二條，判決如主文。
中　　　華　　　民　　　國　　九十一　　年　　　六　　　月　　  四  　　日
                                臺灣台中地方法院民事第一庭
~B法　　　官　吳幸芬
右為正本係照原本作成
如對本判決上訴，須於判決送達後廿日內向本院提出上訴狀
中　　　華　　　民　　　國　　九十一　　年　　　六　　　月　　  四  　　日
~B法院書記官
